臺灣高等法院臺中分院民事判決　九十一年度重訴字第一二號
　　　原　　　告　丁○○○
　　　　　　　　　甲○○
　　　　　　　　　乙○○
　　　　　　　　　戊○○
　　　　　　　　　己○○
　　　被　　　告　丙○○
右被告因過失致死等案件，原告提起刑事附帶民事訴訟，請求侵權行為損害賠償事件
，經刑事庭裁定（民國九十年度附民字第四三四號）移送前來，本院判決如左︰
      主　　文
被告應給付原告丁○○○新台幣壹佰柒拾柒萬肆仟玖佰肆拾參元、原告乙○○新台幣
陸拾萬元、原告戊○○新台幣陸拾萬元、原告己○○新台幣陸拾萬元、原告甲○○新
台幣陸拾肆萬玖仟壹佰零肆元，及均自民國九十年十一月十四日起至清償日止，按年
息百分之五計算之利息。
原告其餘之訴駁回。
訴訟費用由被告負擔七分之四，餘由原告負擔。
本判決第一項於原告丁○○○、乙○○、戊○○、己○○、甲○○依序分別以新台幣
伍拾玖萬元、新台幣貳拾萬元、新台幣貳拾萬元、新台幣貳拾萬元、新台幣貳拾壹萬
元為被告供擔保後，各得假執行。
原告其餘假執行之聲請駁回。
    事 　　 實
甲、原告方面：
一、聲明：求為判決：
（一）被告應給付原告丁○○○新臺幣（下同）貳佰捌拾壹萬肆仟零柒拾玖元，原告
      乙○○壹佰萬元，原告戊○○壹佰萬元，原告己○○壹佰萬元，原告甲○○壹
      佰肆拾伍萬參仟捌拾柒元，及均自起訴狀繕本送達翌日起至清償日止按年息百
      分之五計算之利息。
（二）原告願提供擔保請宣告准予假執行。
二、陳述：除引用刑事判決認定之事實外，補稱：
（一）被告於八十九年九月三日十九時許，於彰化縣彰化市○○路一八九巷十九弄十
      五號前，持塑膠椅揮打被害人王牛，並以手推擊王牛，致王牛因而倒地後腦撞
      擊水泥地面，顱內出血不治死亡，被告過失致死等犯行，業經檢察官偵查起訴
      ，一審臺灣彰化地方法院以八十九年度訴字第一一二九號判決處被告有期徒刑
      七年六月，被告不服上訴，經本院二審以九十年度上訴字第一九一六號判決仍
      處被告有罪在案。
（二）原告甲○○為被害人王牛之母，丁○○○為其配偶、乙○○、戊○○、己○○
      為其子女，爰依法請求侵權行為之損害賠償，其金額為：
  I、原告丁○○○部分：
    支出醫藥費十一萬九千三百五十四元。
    支出喪葬費五十四萬一千八百元。
    扶養費：原告丁○○○係死者王牛之配偶，三十四年七月十六日生，於王牛死
      亡時之年齡為五十五歲，無謀生能力，此按八十七年度台灣地區平均餘命表所
      載，其平均餘命為二十三‧Ｏ四歲，依八十九年度扶養親屬寬減額為七萬四千
      元，此按霍夫曼計算式扣除中間利息，一次請求一百十五萬二千九百二十五元
      。
    精神慰撫金：原告中年突遭喪偶，原以為能與夫安享晚年，身心所受之痛苦既
      深且鉅，為此原告請求精神慰撫金一百萬元。
      綜上，原告丁○○○請求損害賠償之金額合計為二百八十一萬四千零七十九元
      。
  II、原告乙○○、戊○○、己○○部分：
      原告等為死者之子女，突逢喪父，心理均無法平復，爰每人各請求一百萬元以
      茲慰藉。
  III、原告甲○○部分：
    扶養費：原告甲○○為死者王牛之母，民國七年八月十二日生，現年八十二歲
      ，無謀生能力，依八十七年度台灣地區平均餘命表所載，其平均餘命為七‧六
      八歲，依八十九年度扶養親屬寬減額為七萬四千元，依霍夫曼計算式扣除中間
      利息，一次請求四十五萬三千八百八十七元。
    精神慰撫金：原告晚年喪子，白髮人送黑髮人，情何以堪，原告請求精神慰撫
      金一百萬元，聊以慰藉。
      綜上，原告甲○○請求損害共一百四十五萬三千八百八十七元。
（三）原告請求支出醫藥費十一萬九千三百五十四元，其中健保給付十萬五千二百六
      十一元，自負額一萬四千零九十三元，健保乃原告方面支付保費，故仍能向被
      告請求，即無損益相抵問題。
三、證據：提出起訴書影本一件、刑事判決書影本一件、相驗屍體證明書影本一件、
    戶籍謄本四件、醫藥費收據影本二件、喪葬費收據影本等件為證。
乙、被告方面：
一、聲明：求為判決駁回原告之訴。
二、陳述：王牛拿椅子砸被告，二人僅在搶塑膠椅時與王牛拉扯，因搶不下椅子始推
    王牛，並未出手毆打王牛；被告對單據之真正不爭執，但原告請求金額太高，無
    力賠償。
三、證據：無。
丙、本院依職權調閱臺灣彰化地方法院八十九年度訴字第一一二九號、本院九十年度
　　上訴字第一九一六號過失致死等案刑事卷宗。
    理　　　由
一、原告主張被告丙○○與被害人王牛為姪叔關係，於民國八十九年九月三日夜晚七
    時許，在彰化縣彰化市○○路一八九巷十九弄十五號前，被告因不滿王牛管教其
    子王建凱，與王牛發生口角爭執，於爭執間，王牛持被告所有之塑膠座椅揮擊被
    告，惟旋為被告奪下，被告即基於傷害王牛身體之犯意，以塑膠座椅揮擊並出拳
    毆打王牛，致王牛受有口部上方挫傷，左鎖骨下方挫傷，左前臂後部挫傷，並流
    鼻血，嗣雙方衝突結束，被告應注意如手推人體，可能造成對方倒地而受傷或危
    及生命，而當時並無不能注意之事，竟疏未注意，而另以手掌推王牛，致王牛因
    而倒地，後腦撞擊水泥地面，雖經送醫急救，仍於同年九月五日下午三時一分許
    ，因左側顱內出血等傷不治死亡之事實，為本院九十年度上訴字第一九一六號刑
    事庭判處被告所犯傷害及過失致人於死罪，應執行有期徒刑二年六月，業經本院
    調閱上開案卷審認屬實，且有各該判決附卷可稽，自堪認定為實在。被告雖辯稱
    伊僅推王牛而已，並未毆打王牛云云，惟查被害人受有口部上方挫傷等傷勢，業
    經檢察官督同檢驗員勘驗明確，有勘驗筆錄可參，此等傷勢自係受被告以椅子揮
    擊及拳頭毆打所致，且有在場目擊證人王吉寶、吳明智、梁阿順於偵訊及刑事庭
    一審中分別證述明確：「丙○○搶下椅子後，拿椅子打王牛致鼻子流血，又用手
    推王牛」、「丙○○將椅子搶過來後以手掌推王牛」、「他是用手掌推王牛，不
    是用拳頭」（詳八十九年九月六日偵訊筆錄及一審刑事卷第七十八、七十九頁）
    ，是被告所辯未毆打云云，不能採信。
二、按因故意或過失，不法侵害他人之權利者，負損害賠償責任；數人共同不法侵害
    他人之權利者，連帶負損害賠償責任；不法侵害他人致死者，對於支出醫療及增
    加生活上需要之費用或殯葬費之人，亦應負損害賠償責任。被害人對於第三人負
    有法定扶養義務者，加害人對於該第三人亦應負損害賠償責任；不法侵害他人致
    死者，被害人之父、母、子、女及配偶，雖非財產上之損害，亦得請求賠償相當
    之金額。此為民法第一百八十四條第一項前段、第一百八十五條第一項、第一百
    九十二條、第一百九十四條分別所明定。原告丁○○○為王牛之配偶、甲○○為
    其母、乙○○、戊○○、己○○為其子女，有戶籍登記資料在卷可證。其依據上
    開法條規定，對被告請求侵權行為之損害賠償，自屬有據。
三、原告請求之金額是否准許，分述如下：
  １、醫藥費：原告丁○○○主張被害人王牛死亡前送醫急救之醫藥費係其所支出，
      共計十一萬九千三百五十四元，業據其提出單據二紙為證，被告對之不爭執，
      其中健保給付部分為十萬五千二百六十一元，自付額部分僅一萬四千零九十三
      元。按全民健康保險性質上係屬健康、傷害保險，除有全民健康保險法第八十
      二條規定之情形外，依保險法第一百三十條、第一百三十五條準用同法第一百
      零三條之規定，全民健康保險之保險人不得代位行使被保險人因保險事故所生
      對於第三人之請求權，要無保險法第五十三條規定適用之餘地。是全民健康保
      險之被保險人，非因汽車交通事故受傷害，受領全民健康保險提供之醫療給付
      ，其因侵權行為所生之損害賠償請求權並不因而喪失（最高法院八十九年度台
      上字第八Ｏ五號判決參照）。是原告請求十一萬九千三百五十四元部分，應予
      准許。
  ２、喪葬費：喪葬費五十四萬一千八百元亦係原告丁○○○所支出，被告對其提出
      之喪葬費單據不爭執，原告丁○○○請求喪葬費五十四萬一千八百元，應予准
      許。
  ３、扶養費：原告丁○○○、甲○○分別係死者王牛之配偶、母，各於三十四年七
      月十六日、七年八月十一日生，在王牛於八十九年九月五日死亡當時之年齡為
　　　五十五歲、八十二歲，按八十九年台灣地區簡易生命表所載，其平均餘命依序
　　　為二十六‧Ｏ四歲、六‧七九歲，其扶養費依八十九年度扶養親屬寬減額為七
　　　萬四千元計算，並按霍夫曼計算式扣除中間利息，而原告丁○○○育有子女三
　　　人，皆已成年，應與所育三名子女各按四分之一比例分擔，而原告甲○○育有
　　　子女八人連同王牛共九人，應共同各按九分之一比例分擔，各有戶籍謄本附卷
　　　可按，扶養費分別為三十萬三千七百八十九元、四萬九千一百零四元（詳載如
　　　附表），原告丁○○○、甲○○分別請求上述金額之扶養費，應予准許。
  ４、精神慰撫金：被害人王牛遇害時年為六十歲，被告因細故以椅及以拳頭毆打王
      牛，又以手推王牛倒地致死，原告身心所受之痛苦甚鉅，雖非財產上之損害，
      仍得請求賠償相當慰撫金。本院斟酌兩造身分、資力與加害程度等狀況，認原
      告分別請求精神慰撫金各一百萬元，略嫌過高，應予核減原告丁○○○部分為
      八十萬元，其餘原告各為六十萬元較為相當。
  ５、合計原告丁○○○得請求醫藥費、喪葬費、扶養費、精神慰撫金共一百七十七
      萬四千九百四十三元，原告乙○○、戊○○、己○○各得請求精神慰撫金六十
      萬元，原告甲○○得請求扶養費、精神慰撫金共六十四萬九千一百零四元（計
      算式詳載如附表），原告逾此數額之請求，為無理由。
四、綜上所述，原告丁○○○請求一百七十七萬四千九百四十三元，原告乙○○、戊
　　○○、己○○各請求六十萬元，原告甲○○請求六十四萬九千一百零四元，及均
　　自起訴狀繕本送達翌日即九十年十一月十四日起至清償日止，及按年息百分之五
　　計算之利息，為有理由，應予准許。至原告逾此部分之請求，則為無理由，不應
　　准許，故原告其餘之訴應予駁回。原告陳明願供擔保，請求宣告假執行，核其勝
　　訴部分，尚無不合，爰分別酌定相當擔保金額准許之。至於原告敗訴部分，其假
　　執行之聲請，因訴之駁回而失所附麗，應併予駁回。
五、據上論結，本件原告之訴，為一部有理由，一部無理由，依民事訴訟法第七十九
    條但書、第八十五條第一項前段、第三百九十條第二項，判決如主文。
中　　　華　　　民　　　國　　九十一　　年　　　八　　　月　　二十一　　日
~B1民事第一庭審判長法官　林陳松
~B2  　　　　　　　法官　鄭金龍
~B3　  　　　　　　法官　王重吉
右為正本係照原本作成。
如對本判決上訴，須於收受判決送達後二十日內向本院提出上訴書狀，其未表明上訴
理由者，應於提出上訴後二十日內向本院提出上訴理由書（須按他造人數附具繕本）
，並繳納送達用雙掛號郵票拾份（每份參拾肆元）。
上訴時應提出委任律師或具有律師資格之人之委任狀；委任有律師資格者，另應附具
律師及格證書及釋明委任人與受任人有民事訴訟法第四百六十六條之一第一項但書或
第二項（詳附註）所定關係之釋明文書影本。
~B 　 　　　　　　書記官　顏子良
中　　　華　　　民　　　國　　九十一　　年　　　八　　　月　　二十二　　日
附註：
民事訴訟法第四百六十六條之一（第一項、第二項）
對於第二審判決上訴，上訴人應委任律師為訴訟代理人。但上訴人或其法定代理人具
有律師資格者，不在此限。
上訴人之配偶、三親等內之血親、二親等內之姻親，或上訴人為法人、中央或地方機
關時，其所屬專任人員具有律師資格並經法院認為適當者，亦得為第三審訴訟代理人
。
　　　　　　　　　　　　　　　　　　　　　　　　　　　　　　　　　　　　Ｙ
附表
一、原告丁○○○：
    扶養費
　　(74000÷0000000×00000000＋74000÷0000000×434783×0.04)÷4＝313789
    醫藥費
     119354
    喪葬費
     541800
    精神慰撫金
      800000
          +++＝0000000
0、甲○○：
    扶養費
    (74000÷0000000×0000000＋74000÷0000000×769231×0.79)÷9＝49104
    精神慰撫金
    600000
        +＝649104
